最高法院刑事判決　　　　　　　　　 111年度台上字第2691號
上　訴　人　李孟芬



　　　　　　曾右誠



上列上訴人等因家暴傷害案件，不服臺灣高等法院中華民國110
年12月28日第二審判決（110 年度上訴字第1954號，起訴案號：
臺灣新竹地方檢察署109 年度偵字第6055號），提起上訴，本院
判決如下：
    主  文
原判決關於李孟芬部分撤銷，發回臺灣高等法院。
其他上訴駁回。
    理  由
壹、發回（即上訴人李孟芬）部分
一、本件原判決撤銷第一審關於李孟芬部分之無罪判決，改判依
    （同種）想像競合犯之規定，從一重論處李孟芬犯傷害罪刑
    。固非無見。
二、惟查：
（一）有罪之判決書，對被告有利之證據不採納者，應說明其理
    由，為刑事訴訟法第310條第2款所明定。故有罪判決書對於
    被告有利之證據或辯解，如不加採納，必須說明其不予採納
    之理由，否則即難謂無判決不備理由之違誤。又告訴人之告
    訴，係以使被告受刑事訴追為目的，是其陳述是否與事實相
    符，仍應調查其他證據以資審認。
（二）本件原判決以曾右誠（即李孟芬涉嫌部分之告訴人）證述
    於民國109年5月13日下午，於新竹市○區○○路0段000巷00
    弄0 號，有叫李孟芬不要進來，如要拿東西請警察陪同，李
    孟芬不聽，仍開窗戶想要爬進來，其就將李孟芬的手撥開，
    李孟芬用力抓傷其手臂、以手機、用手機搥其背，其隨手拿
    礦泉水桶擋李孟芬，李孟芬仍不斷想要進入屋內並向其揮拳
    ，並抓傷其手臂等語；以及告訴人王品羿證述當時在上址2
    樓，李孟芬罵她，她就下樓，李孟芬要從窗戶爬進來，她就
    在窗戶旁邊，離李孟芬很近，李孟芬就以手掐她脖子，搥打
    她的四肢，前臂的挫傷是被鐵製品割傷，右手也被抓傷等證
    詞，作為認定李孟芬有傷害王品羿、曾右誠（下稱王品羿等
    人）犯罪之主要證據。
（三）然本件經第一審勘驗案發當時現場錄影畫面，並未見李孟
    芬有毆打或辱罵王品羿等人之情；反可見李孟芬與王品羿等
    人發生口角爭執後，有遭王品羿等人毆打，李孟芬亦有呼救
    、斥責王品羿等人傷害行為之不當等情（見第一審卷第63-7
    3 頁）。該勘驗內容攸關李孟芬是否確有傷害王品羿等人之
    行為，以及王品羿等人之證述是否與事實相符而足採信。原
    判決未說明該勘驗內容有何不足採納之理由，遽以王品羿等
    人所述李孟芬有傷害之行為可採，並認定李孟芬成立傷害罪
    ，自有判決理由不備之違法。
三、李孟芬上訴意旨執以指摘，為有理由，而原判決上開違誤影
    響於本件事實之認定及法律之適用，本院無從據以自行判決
    ，應認原判決就李孟芬部分，有撤銷發回更審之原因。
貳、駁回（即上訴人曾右誠）部分
一、按刑事訴訟法第377 條規定，上訴於第三審法院，非以判決
    違背法令為理由，不得為之。是提起第三審上訴，應以原判
    決違背法令為理由，係屬法定要件。如果上訴理由書狀並未
    依據卷內訴訟資料，具體指摘原判決不適用何種法則或如何
    適用不當，或所指摘原判決違法情事，顯與法律規定得為第
    三審上訴理由之違法情形，不相適合時，均應認其上訴為違
    背法律上之程式，予以駁回。
二、本件原判決撤銷第一審關於曾右誠部分之科刑判決，改判依
    想像競合犯規定，從一重論處曾右誠共同犯傷害罪刑（尚犯
    家庭暴力防治法第61條第1 款之違反保護令罪），已詳敘認
    定犯罪事實所憑證據及理由。
三、上訴意旨以本件是李孟芬故意挑釁、激怒所致，李孟芬之行
    為已令其身心俱疲等語。並未具體指摘原判決有何違背法令
    之處，僅以自己之說詞，為事實之爭執，關於傷害部分，其
    上訴不合法律上之程式，應予駁回。上開得上訴第三審之傷
    害罪部分，既從程序上予以駁回，則與之有裁判上一罪關係
    之違反保護令罪部分之上訴，原判決係同第一審論以家庭暴
    力防治法第61條第1款之罪，核屬刑事訴訟法第376條第1 項
    第1 款所列不得上訴於第三審法院之案件，自亦無從為實體
    上之審判，應併從程序上駁回。另本件既從程序上駁回，曾
    右誠請求從輕量刑，本院無從審酌，附此敘明。
據上論結，應依刑事訴訟法第395 條前段、第397條、第401條，
判決如主文。
中    華    民    國   111    年    6     月    22    日
                  刑事第六庭審判長法  官  李  英  勇  
                                  法  官  洪  兆  隆  
                                  法  官  楊  智  勝  
                                  法  官  邱  忠  義  
                                  法  官  吳  冠  霆  
本件正本證明與原本無異
                                  書記官
中    華    民    國   111    年    6     月    23    日